臺灣臺中地方法院刑事判決             100年度訴字第1797號
公  訴  人  臺灣臺中地方法院檢察署檢察官
被      告  柯松榮
上列被告因毒品危害防制條例案件，經檢察官提起公訴（100年
度毒偵字第1457號），被告於準備程序中就被訴事實為有罪之陳
述，經告以簡式審判之旨，並聽取意見後，經本院合議庭裁定由
受命法官獨任行簡式審判程序，本院判決如下：
    主    文
柯松榮施用第一級毒品，累犯，處有期徒刑壹年壹月。又施用第
二級毒品，累犯，處有期徒刑拾月。應執行有期徒刑壹年捌月。
    犯罪事實
一、柯松榮前於民國88年間因施用毒品案件，經本院裁定送觀察
    、勒戒後，認無繼續施用毒品傾向，於88年5月6日出所。復
    於同年間，因施用毒品案件，經本院裁定送觀察、勒戒後，
    認有繼續施用之傾向，續由本院裁定令入戒治處所施以強制
    戒治，嗣因戒治成效合格，經本院裁定停止戒治，所餘期間
    付保護管束，於89年7月11日出所，指揮書執畢日期為90年1
    月30日。所犯施用第一級毒品及施用第二級毒品罪，經本院
    以89年度訴字第507號分別判處有期徒刑8月、10月，並定應
    執行刑為有期徒刑1年4月確定。竟於89、90年間，再犯施用
    第二級毒品及施用第一級毒品罪，除由法院裁定撤銷前開停
    止戒治，並入戒治處所施以強制戒治，於91年3月6日執行完
    畢外，復經臺灣苗栗地方法院分別以90年度易緝字第19號、
    91 年度訴字第60號判處有期徒刑7月、8月確定，並合併定
    應執行刑為有期徒刑1年2月，與前揭所定應執行刑有期徒刑
    1年4月接續執行後，於92年10月21日假釋付保護管束出監。
    詎於前開假釋期間，又於93年間，因違反槍砲彈藥刀械管制
    條例案件，經本院以93年度訴字第2358號判處有期徒刑1年2
    月，併科罰金新臺幣(下同)5萬元確定；復因施用毒品案件
    ，經本院以93年度訴字第2487號判處有期9月、1年，並定應
    執行刑為有期徒刑1年6月確定。後開3罪嗣經減刑，有期徒
    刑部分並合併定應執行刑為有期徒刑1年3月，與上開假釋部
    分經法院撤銷後之殘刑接續執行，於96年6月29日因縮短刑
    期假釋出監，於同日執行前開所科罰金易服勞役後，於96年
    7月26日出監，假釋付保護管束期間至97年4月28日，假釋期
    滿未經撤銷，以已執行論。詎仍不知警惕，復分別基於施用
    第一級毒品海洛因及第二級毒品甲基安非他命之犯意，於
    100年2月14日上午7、8時許，在其臺中市○○區○○路七支
    巷26號之住處，以海洛因沾香菸點燃之方式，吸食海洛因1
    次。隨後又將甲基安非他命置於玻璃瓶內燃燒，吸食產生之
    煙霧之方式，施用甲基安非他命1次。嗣柯松榮因另案通緝
    為警查獲，經其同意於同年月16日晚上11時許採尿，送驗結
    果呈嗎啡及甲基安非他命陽性反應後，始悉上情。
二、案經臺中市政府警察局大甲分局報告臺灣臺中地方法院檢察
    署檢察官偵查起訴。
    理    由
一、查本件被告柯松榮所犯，非死刑、無期徒刑、最輕本刑為3
    年以上有期徒刑之罪，或高等法院管轄第一審之案件，被告
    於準備程序中，就前揭被訴事實為有罪之陳述，經受命法官
    告以簡式審判程序之旨，並聽取被告與公訴人之意見後，本
    院認無不得或不宜改依簡式審判程序進行之處，爰依刑事訴
    訟法第273條之1第1項、第284條之1，經合議庭評議後，裁
    定本件由受命法官獨任進行簡式審判程序，是本件之證據調
    查，依刑事訴訟法第273條之2規定，不受同法第159條第1項
    、第161條之2、第161條之3、第163條之1及第164條至170條
    規定之限制，合先敘明。
二、上開犯罪事實，業據被告柯松榮於警偵訊及本院審理時坦承
    不諱，且被告於100年2月16日晚間11時許，為警採集其尿液
    ，經送驗結果，呈嗎啡、甲基安非他命陽性反應，有詮昕科
    技股份有限公司編號第H100055號濫用藥物尿液檢驗報告、
    勘察採證同意書、真實姓名代號對照表等資料(見偵卷第21-
    23頁)在卷可證。又依文獻記載，施用海洛因後24小時內經
    由尿液排出之量可達使用劑量之80%，該種毒品於尿液中排
    出之最長時限，受施用劑量、施用方式、個人體質及代謝情
    況等因素影響，因個案而異，一般可檢出之最長時間為海洛
    因服用後2至4天；而施用甲基安非他命後24小時內，約有施
    用劑量之70%由尿中排出，該毒品於尿液中排出之最長時限
    ，受施用劑量、施用方式、個人體質及代謝情況等因素影響
    ，因個案而異，一般可檢出之最長時間為甲基安非他命1 至
    5天等情，業經行政院衛生署管制藥品管理局90年5月4日管
    檢字第93902號函釋明確，堪認被告上開自白確與事實相符
    ，足以採信。本件事證明確，被告犯行洵堪認定。
三、按施用第一、二級毒品為犯罪行為，毒品危害防制條例第10
    條定有處罰明文。故施用第一、二級毒品者，依前揭規定本
    應科以刑罰。惟基於刑事政策，對合於一定條件之施用者，
    則依同條例第20條、第23條之規定，施以觀察、勒戒及強制
    戒治之保安處分。又毒品危害防制條例於92年7月9日修正公
    布，自93年1月9日施行，其中第20條、第23條將施用毒品之
    刑事處遇程序，區分為「初犯」及「5年內再犯」、「5年後
    再犯」。依其立法理由之說明：「初犯」，經觀察、勒戒或
    強制戒治後，應為不起訴處分或不付審理之裁定；經觀察、
    勒戒或強制戒治執行完畢釋放後，「5年內再犯」者，因其
    再犯率甚高，原實施之觀察、勒戒及強制戒治既已無法收其
    實效，爰依法追訴或裁定交付審理。至於經觀察、勒戒或強
    制戒治執行完畢釋放後，「5年後再犯」者，前所實施之觀
    察、勒戒或強制戒治已足以遮斷其施用毒品之毒癮，為期自
    新及協助其斷除毒癮，仍適用「初犯」規定，先經觀察、勒
    戒或強制戒治之程序。從而依修正後之規定，僅限於「初犯
    」及「5年後再犯」二種情形，始應先經觀察、勒戒或強制
    戒治程序。倘被告於5年內已再犯，經依法追訴處罰，縱其
    第3次（或第3次以上）再度施用毒品之時間，在初犯經觀察
    、勒戒或強制戒治執行完畢釋放5年以後，已不合於「5年後
    再犯」之規定，且因已於「5年內再犯」，顯見其再犯率甚
    高，原實施觀察、勒戒或強制戒治，已無法收其實效，即應
    依該條例第10條處罰。至於第3次（或第3次以上）施用毒品
    之時間，是否宜有期間限制？以多久為適宜？則分屬刑事政
    策、專門醫學之範圍，非審判機關所能決定，有待循立法途
    徑解決（最高法院97年度第5次刑事庭會議決議）。而查被
    告柯松榮前於88年間因施用毒品案件，經本院裁定送觀察、
    勒戒後，認無繼續施用毒品傾向，於88年5月6日出所。復於
    同年間，因施用毒品案件，經本院裁定送觀察、勒戒後，認
    有繼續施用之傾向，續由本院裁定令入戒治處所施以強制戒
    治，嗣因戒治成效合格，經本院裁定停止戒治，所餘期間付
    保護管束，於89年7月11日出所，指揮書執畢日期為90年1月
    30日。所犯施用第一級毒品及施用第二級毒品罪，經本院以
    89年度訴字第507號分別判處有期徒刑8月、10月，並定應執
    行刑為有期徒刑1年4月確定。竟於89、90年間，再犯施用第
    二級毒品及施用第一級毒品罪，除由法院裁定撤銷前開停止
    戒治，並入戒治處所施以強制戒治，於91年3月6日執行完畢
    外，復經臺灣苗栗地方法院分別以90年度易緝字第19號、91
    年度訴字第60號判處有期徒刑7月、8月確定，並合併定應執
    行刑為有期徒刑1年2月，與前揭所定應執行刑有期徒刑1年4
    月接續執行後，於92年10月21日假釋付保護管束出監。詎於
    前開假釋期間，又於93年間，因違反槍砲彈藥刀械管制條例
    案件，經本院以93年度訴字第2358號判處有期徒刑1年2月，
    併科罰金5萬元確定；復因施用毒品案件，經本院以93年度
    訴字第2487號判處有期9月、1年，並定應執行刑為有期徒刑
    1年6月確定。後開3罪嗣經減刑，有期徒刑部分並合併定應
    執行刑為有期徒刑1年3月，與上開假釋部分經法院撤銷後之
    殘刑接續執行，於96年6月29日因縮短刑期假釋出監，於同
    日執行前開所科罰金易服勞役後，於96年7月26日出監，假
    釋付保護管束期間至97年4月28日，假釋期滿未經撤銷，以
    已執行論之事實，有臺灣高等法院被告前案紀錄表附卷足憑
    ，是其於施用毒品案件經觀察勒戒及於5年內因施用毒品案
    件經法院論罪科刑後，再犯毒品危害防制條例第10條第1項
    、第2項之罪，揆諸上開最高法院決議意旨，本案仍應予以
    依法論科，合先敘明。
四、查海洛因、甲基安非他命係毒品危害防制條例第2條第2項第
    1款、第2款規定之第一級、第二級毒品，是核被告所為，係
    犯同條例第10條第1項、第2項之施用第一級、第二級毒品罪
    。被告施用第一級、第二級毒品前持有第一級、第二級毒品
    之低度行為，應為施用之高度行為所吸收，不另論罪。被告
    所犯之上開2罪，犯意各別，行為互殊，應予分別論罪，合
    併處罰。又被告因施用第一級毒品及施用第二級毒品罪，經
    本院以89年度訴字第507號分別判處有期徒刑8月、10月，並
    定應執行刑為有期徒刑1年4月確定。竟於89、90年間，再犯
    施用第二級毒品及施用第一級毒品罪，除由法院裁定撤銷前
    開停止戒治，並入戒治處所施以強制戒治，於91年3月6日執
    行完畢外，復經臺灣苗栗地方法院分別以90年度易緝字第19
    號、91年度訴字第60號判處有期徒刑7月、8月確定，並合併
    定應執行刑為有期徒刑1年2月，與前揭所定應執行刑有期徒
    刑1年4月接續執行後，於92年10月21日假釋付保護管束出監
    。詎於前開假釋期間，又於93年間，因違反槍砲彈藥刀械管
    制條例案件，經本院以93年度訴字第2358號判處有期徒刑1
    年2月，併科罰金5萬元確定；復因施用毒品案件，經本院以
    93年度訴字第2487號判處有期9月、1年，並定應執行刑為有
    期徒刑1年6月確定。後開3罪嗣經減刑，有期徒刑部分並合
    併定應執行刑為有期徒刑1年3月，與上開假釋部分經法院撤
    銷後之殘刑接續執行，於96年6月29日因縮短刑期假釋出監
    ，於同日執行前開所科罰金易服勞役後，於96年7月26日出
    監，假釋付保護管束期間至97年4月28日，假釋期滿未經撤
    銷，以已執行論之事實，有臺灣高等法院被告前案紀錄表附
    卷足憑，其於有期徒刑執行完畢後5年內，再故意犯本件有
    期徒刑以上之罪，依刑法第47條第1項之規定，構成累犯，
    並應加重其刑。
五、爰審酌被告前已施用毒品經送觀察勒戒及刑之執行，有上開
    刑案紀錄表可查，今再為施用，顯見其意志不堅，無法戒絕
    毒癮，然施用毒品究屬戕害自身健康之犯罪，被告施用毒品
    尚未造成他人明顯之危害，且於本院審理中已坦承犯行，犯
    後態度尚稱良好，並兼衡被告犯罪之動機、目的、手段、生
    活狀況勉持及國中畢業智識程度等一切情狀，分別量處如主
    文所示之刑，及合併定應執行之刑，以示懲儆。
據上論斷，應依刑事訴訟法第273條之1第1項、第299條第1項前
段，毒品危害防制條例第10條第1項、第2項，刑法第11條前段、
第47條第1項、第51條第5項，判決如主文。
本案經檢察官林明誼到庭執行職務。
中    華    民    國   100    年    7     月    26    日
                  刑事第四庭    法  官  李婉玉
以上正本證明與原本無異。
如不服本判決應於收受判決後10日內向本院提出上訴書狀，並應
敘述具體理由；其未敘述上訴理由者，應於上訴期間屆滿後20日
內向本院補提理由書（均須按他造當事人之人數附繕本）「切勿
逕送上級法院」。
                                書記官  林政佑
中    華    民    國   100    年    7     月    26    日
附錄論罪科刑法條
毒品危害防制條例第10條第1項、第2項
施用第一級毒品者，處6月以上5年以下有期徒刑。
施用第二級毒品者，處3年以下有期徒刑。